【裁判字號】    91,訴,1588
【裁判日期】    920226
【裁判案由】    搶奪等
【裁判全文】
臺灣桃園地方法院刑事判決                        九十一年度訴字第一五八八號
    公  訴  人  臺灣桃園地方法院檢察署檢察官
    被      告  丙○○  男  二.
    被      告  乙○○  男  三.
右列被告等因搶奪等案件，經檢察官提起公訴（九十一年度偵字第一七三一０號），
本院判決如左：
    主  文
丙○○共同意圖為自己不法之所有，而搶奪他人之動產，處有期徒刑柒月。又收受贓
物，處有期徒刑月。應執行有期徒刑捌月。
乙○○共同意圖為自己不法之所有，而搶奪他人之動產，累犯，處有期徒刑玖月。又
對於公務員依法執行職務時，施強暴，累犯，處有期徒刑月。應執行有期徒刑拾月
。
    事  實
一、乙○○前曾因違反槍砲彈藥刀械管制條例案件，經本院於民國八十八年六月三日
    以八十八年度訴字第二八九號判決判處有期徒刑四月、罰金新台幣三萬元，經臺
    灣高等法院於同年九月七日以八十八年度上訴字第二八六五號判決駁回上訴，而
    於同年十月二十八日確定，並於八十九年十月二十九日執行完畢。
二、丙○○於九十一年九月二十三日上午九時許，在桃園縣桃園市○○路敏盛醫院內
    ，明知綽號「小趙」之不詳姓名年籍成年男子所出借之車牌號碼ＩＢＨ－○○七
    號重型機車（該車為吳美珠所有，於九十一年九月十二日下午四時許，在桃園縣
    八德市○○路四一六巷巷口附近失竊）係來路不明之贓物，仍予以收受騎用。嗣
    於同日上午十時二十分許，騎乘該車搭載不知前開機車為贓物之乙○○返家，途
    經桃園市○○路○段與坤成街口之郵局前，見年近七旬之甲○○單身在路旁行走
    ，又帶有中型手提包，丙○○與乙○○見有機可乘，竟臨時起意，而基於共同為
    自己不法所有之犯意聯絡，由丙○○騎車趨近甲○○身旁，並著由坐於後座之乙○○趁之不備猝然出手，搶奪甲○○所有持於手中之前開手提包皮包乙只（內有
    身分證、敬老證、駕駛執照各乙紙、郵局存簿乙本、郵局提款卡乙紙、印鑑章二
    枚、鑰匙二串及公益彩券三張等物），得手後迅速駕車往同市○○路方向逃離。
    嗣於同日上午十時二十五分許，行經同市○○○街與信光路口時，適遇桃園縣警
    察局桃園分局同安派出所警員戊○○在該處執行路檢勤務，並欲對渠等進行攔檢
    ，丙○○、乙○○二人為免事發，乃拒絕停車受檢並加速往同市○○路方向逃逸
    ，經警員戊○○按該車號查得係贓車後，即鳴警笛騎車自後追捕，並要求渠等二
    人停車受檢，嗣警員戊○○追趕至同市○○路與信光路口處，因警員戊○○欲自
    後拉住乙○○，以阻止二人逃逸，詎乙○○明知警員戊○○係依法執行職務，竟
    仍出手用力推開警員戊○○，致警員戊○○因重心不穩而連人帶車摔倒，因而受
    有右肘開放性挫傷三乘四公分及右膝開放性挫傷五乘五公分之傷害（傷害部分未
    據告訴），經警員戊○○迅即起身追趕丙○○、乙○○二人至同市○○路一百三
    十六巷底時，因丙○○、乙○○二人無路可逃，正擬棄車翻牆逃逸，而為警員戊○○鳴槍制伏，並當場起獲渠等前揭搶得之皮包及前揭機車鑰匙等物，始悉上情
    。
三、案經桃園縣警察局桃園分局報請臺灣桃園地方法院檢察署檢察官偵查起訴。
    理  由
一、訊據被告丙○○、乙○○二人固坦承涉有右揭時、地之搶奪犯行，惟被告丙○○
    矢口否認有何收受贓物犯行，辯稱：其不知該車是「小趙」偷來的云云；被告乙○○則矢口右揭有何妨害公務犯行，辯稱：其並未推警察及拉警察，是警察自己
    跌倒的云云。經查：
（一）右揭時、地搶奪之犯罪事實、業據被告丙○○、乙○○二人於警詢、偵查中及
      本院審理中坦承不諱，核與被害人甲○○於警詢及本院調查中之指述相符，並
      有贓物認領保管單乙紙及被搶物品照片六幀在卷可稽，互核相符，足徵被告二
      人就此部分之自白應屬真實。
（二）又按對於贓物之認識，並不以行為人對於該物確信其係贓物為限，只須行為人
      對物來源存疑，而懷疑其可能為贓物，或雖有預見，而不背其本意時，即應認
      有贓物之認識。被告丙○○雖辯稱上開機車係向「小趙」所借用，然被告自承
      不知「小趙」之真實姓名年籍，亦不知「小趙」何以擁有前開機車，於借車時
      ，復未約定還車時間、地點，則該車如真為「小趙」所有之合法車輛，豈可能
      不約定確定之還車時間及地點？又騎乘機車應隨時攜帶行車執照以供查驗，為
      人盡皆知之事，但被告丙○○卻自承未向「小趙」詢問車輛來源及索得行車執
      照備供警查驗，亦未見出示任何合法證照以查判車籍資料之情形下，即貿然騎
      乘前開機車，難謂其無贓物之認識。另車牌號碼ＩＢＨ－○○七號重型機車為
      被害人吳美珠所有，於九十一年九月十二日下午四時許，在桃園縣八德市○○
      路四一六巷巷口附近失竊乙節，業據報案人即被害人吳美珠之夫丁○○於警詢
      及本院調查中指述綦詳，並有車輛竊盜、車牌失竊資料個別查詢報表─查詢認
      可資料、贓物領據各乙紙及機車照片二幀在卷足稽，是上揭車牌號碼ＩＢＨ－
      ○○七號重型機車是來路不明之贓物無誤。從而，被告丙○○上開辯解顯係事
      後卸責之詞，不足採信。
（三）另被告乙○○前揭所為妨害公務之犯行乙節，業據證人即警員戊○○於偵查中
      及本院調查中證述綦詳，並有診斷證明書乙紙附卷供參，另被告乙○○於本院
      調查中供稱：其並沒有要故意與證人戊○○發生拉扯，其是為了逃跑才這麼做
      等語在卷，然證人戊○○當時係在同市○○○街與信光路口實施攔檢勤務，嗣
      因被告丙○○、乙○○二人拒絕受檢，故鳴警笛並騎車自後追趕等情，業據同
      案被告丙○○供述在卷，被告乙○○對此亦不否認，則被告乙○○明知證人戊○○在騎車高速追趕渠等之過程中，實難同時出手攔阻渠等而又兼顧所騎機車
      之平穩性，倘遇外力推觸，即易致生機車因重心不穩而摔倒之危險，被告乙○○對於此種危險自當有所預見，其竟仍出手揮開證人戊○○之手，導致證人戊○○因重心不穩而摔倒，是被告乙○○於出手揮開證人戊○○之時，對於證人
      戊○○斯時很可能因其出手揮開之動作而摔倒，甚或受傷之危險存在，應有所
      認識，並存有就算前開危險發生亦不違背其本意之間接故意無訛，且徵諸被告
      乙○○前揭所辯「其是為了逃跑才這麼做」等語，益徵其是為免遭證人戊○○
      攔下故出手揮開證人戊○○，從而被告乙○○當時確有妨害公務之犯意及行為
      乙節，即堪認定，至其前開所辯，亦屬事後卸責之詞，不足採信。
（四）至公訴意旨另以：「‧‧‧至同市○○路之力行市場附近追至，要求乙○○等
      下車以依法執行攔檢勤務，詎乙○○竟出手用力推倒戊○○，‧‧‧」等語，
      認被告乙○○在同市力行市場前亦有出手推開證人戊○○之行為云云。惟證人
      戊○○於本院調查中證稱：其發現被告二人所騎機車是贓車後，便鳴警笛騎機
      車追趕，在追趕至力行市場前有因碰撞而摔倒一次，之後，其在同市○○路與
      信光路口，想要拉扯被告乙○○，被告乙○○將其手揮開，導致其重心不穩摔
      倒等語屬實，是以證人戊○○在力行市場前，係因與被告二人所騎之車輛相互
      碰撞而摔倒，而非因被告乙○○出手推其所致，從而不能證明被告乙○○在力
      行市場前即有推開證人戊○○之妨害公務行為，其所涉施強暴以妨害公務之犯
      行應為本院前揭論罪科刑之該次才是，併此敘明。
（五）綜上所述，本案事證明確，被告丙○○、乙○○二人之犯行均堪認定，均應依
      法論科。
二、核被告丙○○所為，係犯刑法第三百二十五條第一項之搶奪罪及第三百四十九條
    第一項之收受贓物罪；被告乙○○所為，係犯刑法第一百三十五條第一項之妨害
    公務罪及第三百二十五條第一項之搶奪罪。被告二人間就前開搶奪犯行，有犯意
    連絡及行為分擔，應依刑法第二十八條規定論以共同正犯。又被告丙○○所犯搶
    奪罪、收受贓物罪二罪間，及被告乙○○所犯搶奪罪、妨害公務罪二罪間，均屬
    犯意各別，行為互殊之犯行，應予分論併罰。另被告乙○○前曾因違反槍砲彈藥
    刀械管制條例案件，經本院於八十八年六月三日以八十八年度訴字第二八九號判
    決判處有期徒刑四月、罰金新台幣三萬元，經臺灣高等法院於同年九月七日以八
    十八年度上訴字第二八六五號判決駁回上訴，而於同年十月二十八日確定，並於
    八十九年十月二十九日執行完畢等情，此有臺灣桃園地方法院檢察署刑案資料查
    註紀錄表及臺灣高等法院被告全國前案紀錄表各乙紙附卷足憑，其受有期徒刑之
    執行完畢，五年以內再犯本件有期徒刑以上之罪，為累犯，應依刑法第四十七條
    規定加重其刑。爰審酌被告二人犯罪之動機、目的、渠等犯罪之手段、前揭犯罪
    對被害人甲○○、吳美珠之財產及對證人戊○○執行公務行為之損害，暨被告丙○○、乙○○二人犯後就前揭搶奪犯行坦承不諱之態度等一切情狀，分別量處如
    主文第一、二項所示之刑，並均定其應執行之刑，以資懲儆。
三、另被告丙○○用以發動前開贓車之鑰匙，係與前揭贓車一同失竊之物，原為被害
    人吳美珠所有之物，業據被害人吳美珠之夫丁○○於本院調查中陳稱：鑰匙係插
    在車上沒拔掉而一同失竊等語在卷，並於九十一年九月二十三日具證領回，此有
    贓物領據乙紙可佐，為不得沒收之物，公訴人請求沒收前揭機車鑰匙云云，尚屬
    誤會，附此敘明。
據上論斷，應依刑事訴訟法第二百九十九條第一項前段，刑法第二十八條、第一百三
十五條第一項、第三百二十五條第一項、第三百四十九條第一項、第四十七條、第五
十一條第五款，罰金罰鍰提高標準條例第一條前段，判決如主文。
本案經檢察官蔡正雄到庭執行職務。
中      華      民      國    九十二    年      二     月     二十六    日
                              臺灣桃園地方法院刑事第一庭
                              審判長法  官  吳  爭  奇
                                    法  官  黃  梅  淑
                                    法  官  胡  芷  瑜
右正本證明與原本無異。
如不服本判決，應於判決送達後十日內向本院提出上訴狀 (應附繕本)，上訴於臺灣
高等法院。
                                    書記官  劉  晨  輝
中      華      民      國    九十二    年      三     月       三      日
附論罪科刑依據之法條：
中華民國刑法第一百三十五條：
對於公務員依法執行職務時，施強暴脅迫者，處三年以下有期徒刑、拘役或三百元以
下罰金。
意圖使公務員執行一定之職務或妨害其依法執行一定之職務或使公務員辭職，而施強
暴脅迫者，亦同。
犯前二項之罪，因而致公務員於死者，處無期徒刑或七年以上有期徒刑；致重傷者，
處三年以上、十年以下有期徒刑。
中華民國刑法第三百二十五條：
意圖為自己或第三人不法之所有，而搶奪他人之動產者，處六月以上五年以下有期徒
刑。
因而致人於死者，處無期徒刑或七年以上有期徒刑，致重傷者，處三年以上十年以下
有期徒刑。
第一項之未遂犯罰之。
中華民國刑法第三百四十九條：
收受贓物者，處三年以下有期徒刑、拘役或五百元以下罰金。
搬運、寄藏、故買贓物或為牙保者，處五年以下有期徒刑、拘役或科或併科一千元以
下罰金。
因贓物變得之財物，以贓物論。


司法院資訊處製作；財團法人民間司法改革基金會備份。
